【裁判字號】    97,易,2497
【裁判日期】    971029
【裁判案由】    詐欺
【裁判全文】
臺灣臺中地方法院刑事判決  97年度易字第2497號
公  訴  人  臺灣臺中地方法院檢察署檢察官
被      告  甲○○
上列被告因詐欺案件，經檢察官提起公訴（97年度偵字第4489號
），本院判決如下：
    主    文
甲○○幫助意圖為自己不法之所有，以詐術使人將本人之物交付
，處有期徒刑參月，如易科罰金，以新臺幣壹仟元折算壹日。
    犯罪事實
一、甲○○可預見將自己之金融帳戶存摺、金融卡等物交付予他
    人使用，足供他人作為詐騙財物匯款之工具，竟不顧他人所
    可能遭害之危險，仍以縱有人持以犯罪亦無違反本意之不確
    定幫助犯意，於96年9月14日以後（即甲○○自承最後一次
    使用帳戶之時）至96年11月21日前之某日，將其所有之臺灣
    郵政股份有限公司大雅郵局帳號00000000000000號帳戶之存
    摺、金融卡及密碼，交付給年籍不詳之詐騙集團成員。該詐
    騙集團成員取得上開存摺等物後，即意圖為自己不法之所有
    ，於96年11月21日中午，向乙○○訛稱係友人「淑珍」，要
    向乙○○借錢，使乙○○陷於錯誤，於同日下午1時許，至
    嘉義縣朴子郵局匯款新臺幣（以下同）4萬元至上開甲○○
    所提供之帳戶；另於同年月22日，向丁○○詐稱為友人「師
    姐」，欲向丁○○借錢，使丁○○陷於錯誤，於同日下午3
    時20分許，亦至高雄縣仁武鄉仁武郵局匯款2萬元至上開甲○○所提供之帳戶。而款項一經匯入，旋遭該詐騙集團以金
    融卡領出。乙○○、丁○○事後始知上當受騙，乃報警循線
    查獲上情。
二、案經臺中縣警察局豐原分局報請臺灣臺中地方法院檢察署檢
    察官偵查起訴。
    理  由
一、按被告以外之人於審判外之言詞或書面陳述，除法律有規定
    者外，不得作為證據，刑事訴訟法第159條第1項固有明文；
    惟被告以外之人於審判外之陳述，雖不符同法第159條之1至
    之4規定，而經當事人於審判程序同意作為證據，法院審酌
    該言詞陳述或書面陳述作成時之情況，認為適當者，亦得為
    證據。又當事人、代理人或辯護人於法院調查證據時，知有
    第159條第1項不得為證據之情形，而未於言詞辯論終結前聲
    明異議者，視為有前項之同意，同法第159條之5亦定有明文
    。本件被告甲○○於本院審判程序中，對於本案證人即被害
    人乙○○、丁○○於警詢中之證述，均表示沒有爭執（參見
    本院卷第20頁筆錄）。本院審酌該等證人之陳述及證據資料
    作成時之情況，核無違法取證或其他瑕疵，認以之作為證據
    為適當，前述證人於審判外之陳述及相關證據資料，自得做
    為證據，先予敘明。
二、訊據被告甲○○固不否認上揭郵局帳戶係其申請使用之事實
    ，惟矢口否認有何幫助詐欺取財之犯行，辯稱：上開帳戶之
    存摺與提款卡，連同寫在存摺上之提款卡密碼係於96年10月
    中旬在桃園友人丙○○家中遺失的，並非由其交付予上開詐
    欺集團成員使用云云。惟查：
（一）證人即被害人乙○○、丁○○分別於上開時、地，遭上開
      詐欺集團成員以前揭詐術，利用被告上開郵局帳戶，並詐
      得財物之事實，業據其等於警詢中，證述綦詳，被告對此
      亦未爭執（參見本院卷第20頁筆錄），復有郵政國內匯款
      執據計2份、內政部警政署反詐騙案件紀錄表2份、嘉義縣
      警察局朴子分局朴子派出所受理詐騙帳戶通報警示簡便格
      式表、高雄縣政府警察局仁武分局仁武派出所受理詐騙帳
      戶通報警示詐騙電話斷話表各1份及被告上開帳戶之交易
      明細表1份在卷可稽，從而，被告上開帳戶確有遭不詳姓
      名之人利用為詐欺取財工具甚明。
（二）而上開郵局帳戶係被告申辦使用，且被告並於96年7月13
      日申請晶片卡，經該郵局於同年9月6日核發予被告使用一
      情，為被告所自承，並有郵政存簿儲金立帳申請書、中華
      郵政股份有限公司金融卡申請書各1份、被告身份證正、
      反面影本各1張及其印鑑資料在1份在卷可稽，而觀之被告
      該帳戶使用情形，其於96年9月14日提領500元後，該帳戶
      結餘52元一情為被告所自承（參見本院卷21頁反面筆錄）
      ，並有被告上開帳戶之交易明細表1份附卷可稽，被告辯
      稱：自此後伊未再使用該帳戶，惟因北上找工作關係，遂
      將該帳戶存摺、金融卡帶在身上，嗣於96年10月中旬在桃
      園友人金水毅家中遺失云云。然被告自承發現帳戶存摺、
      金融卡遺失後，並未報警處理或申請補發等語（參見本院
      卷第22頁筆錄），因現今詐欺取財集團多以大量收購他人
      之銀行帳戶，充作詐欺取財之用之事實，廣為電子、平面
      媒體所一再報導，為現今一般常人所能知，被告發現該帳
      戶之存摺、金融卡（連同寫在存摺上之密碼）遺失，應儘
      速報警處理並向郵局辦理掛失補發，以免遭人冒用之，被
      告竟然未報警及辦理掛失；且被告自承該大雅郵局帳戶金
      融卡碼為其身份證字號後9碼（參見本院卷第9頁筆錄），
      除了該大雅郵局帳戶外，在其他銀行、郵局並無帳戶等語
      （參見本院卷第21頁筆錄），被告開庭時對其身分證字號
      能流暢背出，被告豈有怕忘記或怕混淆使用而需將該金融
      卡使用密碼記載在存摺上之理；此外，在政府已將詐欺集
      團利用人頭帳戶詐騙之犯罪，列為治安重點，並大力宣導
      與強力查緝後，使得詐欺集團所能詐得之款項與機率大為
      降低，此為週知之事實，故該等詐欺取財集團為確保費心
      所詐得之款項，日後得以順利提領到手，均會使用事前已
      取得交付帳戶人同意使用之金融帳戶，衡情並無可能會利
      用無意間所捨得之銀行帳戶，持以向被害人詐騙，以免遭
      不慎遺失帳戶存摺、金融卡之申請人立即向金融單位申請
      掛失止付後，即無法順利提領詐騙所得款項。由此益徵被
      告上開所辯，顯與常情有悖。綜此，被告所辯，因與常情
      有違，核屬事後卸責之詞，不足憑採。被告上開郵局帳戶
      之存摺、金融卡及密碼應係其於96年9月14日即被告自承
      最後一次使用帳戶之時以後，至同年11月21日被害人接獲
      詐騙電話後匯款以前之某日，交付予上開詐欺集團之成員
      ，而非遺失無訛。且因電子、平面媒體一再報導，依被告
      已成年之年紀、智識與社會歷練，應可預知：一般人不自
      行申請銀行存款帳戶使用，反向他人借用或收購銀行存款
      帳戶使用，乃係欲利用所借用或收購之銀行存款帳戶，充
      作詐欺取財工具之用之事實。故其仍將其上開銀行帳戶之
      存摺、金融卡及密碼，交付予上開詐欺集團成年成員，應
      足認其具有幫助不特定之他人詐欺取財之不確定犯意甚明
      。
（三）另被告雖聲請傳訊證人丙○○，以證明被告曾於96年10月
      間在證人位於桃園住處遺失上開存摺、金融卡一情，惟被
      告經本院於97年9月17日準備程序期日諭知其應於7日內陳
      報本院有關證人丙○○之住址以利本院傳訊，惟被告遲未
      陳報；況且被告自承傳訊丙○○係為了證明：伊曾在該存
      摺、金融卡等遺失後，詢問證人有無見到云云（參見本院
      卷第9頁筆錄），則即使該證人到庭，所證內容亦與待證
      事實無重要關係，從而，本院依刑事訴訟法第163條之2第
      1款、及第2款規定，被告聲請傳訊證人丙○○，因有不能
      調查及與待證事實無重要關係之情形，本院不予傳訊，其
      聲請駁回，併此敘明。
（四）綜上所述，本件事證明確，被告犯行已經證明，應依法論
      科。
三、核被告以幫助詐欺取財之意思，交付其上開郵局帳戶之存摺
    、金融卡及密碼，供上開詐欺取財集團成員持以詐欺取財罪
    之用，其所為係犯刑法第30條第1項前段、第339條第1項幫
    助詐欺取財罪。被告以一交付帳戶之行為幫助該等詐欺集團
    成員向被害人乙○○及丁○○2人詐騙，為想像競合犯，應
    依刑法第55條規定從一重處斷。被告幫助該等詐欺集團人員
    犯罪，為幫助犯，依刑法第30條第2項之規定，按正犯之刑
    減輕之。爰審酌被告已成年，應知其所為嚴重破壞金融秩序
    ，並造成檢警追緝上開詐欺取財集團之困難，而被害人所受
    之損害計6萬元，其迄未能與告訴人達成民事和解，暨其素
    行、犯罪後否認犯行，態度不佳等一切情狀，量處如主文所
    示之刑，併諭知易科罰金之折算標準。
據上論斷，應依刑事訴訟法第299條第1項前段，刑法第30條第1
項、第2項、第339條第1項、第41條第1項前段，刑法施行法第1
條之1，判決如主文。
中    華    民    國    97    年    10    月    29    日
                刑事第十庭    審判長法  官   黃家慧
                                    法  官   黃炫中
                                    法  官   黃賢婷
上正本證明與原本無異。
如不服本判決，應於送達後十日內向本院提出上訴狀（須附繕
本），上訴於臺灣高等法院臺中分院。
上訴書如未敘述理由，應於上訴期間屆滿後20日內補提理由書於
本院。
                                    書記官   王麗雯
中    華    民    國    97    年    10    月    29    日
附錄法條
刑法第339條第1項：意圖為自己或第三人不法之所有，以詐術使
人將本人或第三人之物交付者，處5年以下有期徒刑、拘役或科
或併科1千元以下罰金。


司法院資訊處製作；財團法人民間司法改革基金會備份。
